最高法院刑事判決　　　　　　九十四年度台上字第二八六０號
　　上　訴　人　甲○○
　　　　　　　　　　　　3樓.
　　選任辯護人　文　聞律師
　　　　　　　　周奇杉律師
上列上訴人因殺人等罪案件，不服台灣高等法院中華民國九十四
年一月二十八日第二審更審判決（九十一年度上更(一)字第六七七
號，起訴案號：台灣桃園地方法院檢察署八十九年度偵字第六六
四九、六六五０、一一七九０號），提起上訴，本院判決如下：
    主  文
上訴駁回。
    理  由
按刑事訴訟法第三百七十七條規定，上訴於第三審法院，非以判
決違背法令為理由，不得為之。是提起第三審上訴，應以原判決
違背法令為理由，係屬法定要件。如果上訴理由狀並未依據卷內
訴訟資料，具體指摘原判決不適用何種法則或如何適用不當，或
所指摘原判決違法情事，顯與法律規定得為第三審上訴理由之違
法情形，不相適合時，均應認其上訴為違背法律上之程式，予以
駁回。本件原判決認定上訴人甲○○於民國八十八年間某日，在
台中市某地，向綽號「阿祥」之不詳姓名成年男子購買具有殺傷
力之以色列IMI廠JERICH0941FBL型制式口徑9MM 半自動手槍一支
（含彈匣一個）及子彈二十發（其中十五發已於桃園縣大溪鎮山
區試射擊發），未經許可而持有之。八十九年一月七日凌晨一時
十五分許，上訴人偕同謝創致（業經不起訴處分）、李興宗等人
至桃園縣桃園市○○街「東方之珠ＫＴＶ」二０六包廂，與陳威
延、賀天賜、簡正順等人飲酒作樂。席間，另於一二七包廂飲酒
之王正收、邱明宇、張裕翔、林筆勝及綽號「阿真」之不詳姓名
者等人，分別至二０六包廂敬酒。同日凌晨二時十分許，謝創致
因召喚陪酒小姐之事，與「阿真」發生爭執，「阿真」離去後，
邱明宇進入二０六包廂內詢問發生何事，上訴人、謝創致復與邱
明宇發生爭執，上訴人欲毆打邱明宇，經謝創致拉回，邱明宇即
悻然離去。乃上訴人尾隨邱明宇，於包廂外再生爭執，進而互毆
，上訴人並取出上開手槍朝空射擊一槍。包廂內之謝創致等人聞
聲，外出察看，見上訴人持手槍與邱明宇拉扯，為防止發生事端
，欲趨前搶槍。上訴人見狀，復持槍朝已仆倒在地之邱明宇射擊
一槍，子彈由其右鎖骨下進入右胸、右腹，從右臀射出，造成大
出血及肺、肝、腎組織破壞。謝創致等人見已肇事端，遂簇擁上
訴人搭車離去。邱明宇則因傷重，經送醫急救，於同日八時二十
分許不治死亡等情，爰撤銷第一審之判決，改判論處上訴人未經
許可持有手槍（累犯）及殺人（累犯）罪刑，已綜合全部卷證資
料，敘明其所憑之證據及認定之理由；而以上訴人否認犯罪所持
之辯解為不足採，予以指駁綦詳。所為論敘，俱有卷存之證據資
料可資覆按，從形式上觀察，並無判決違背法令之情形存在。按
未經許可持有槍、彈，一經持有，犯罪即已成立；倘在持有行為
繼續中，另行起意以該槍、彈犯他罪，兩罪間之行為即無方法或
結果之牽連關係可言。上訴人於八十八年間向「阿祥」購買上開
槍、彈，未經許可而持有之；嗣於八十九年一月七日，在「東方
之珠ＫＴＶ」飲酒作樂，與人發生衝突，始行起意持之殺害邱明
宇，為原判決合法認定之事實。則原判決本此確認之事實，論上
訴人以槍砲彈藥刀械管制條例第七條第四項未經許可持有手槍罪
（與所犯同條例第十二條第四項未經許可持有子彈罪，為想像競
合犯）、刑法第二百七十一條第一項殺人罪，並以其所犯二罪罪
名不同，犯意各別，應合併處罰，要無上訴意旨所稱判決適用法
則不當之違誤。又槍砲彈藥刀械管制條例第十八條第四項前段規
定之自白減輕或免除其刑，以犯同條例之罪，於偵查或審判中自
白，並供述全部槍砲、彈藥、刀械之來源及去向，因而查獲或因
而防止重大危害治安事件之發生者，始足當之。上訴人於警詢中
供稱：「我是於八十八年年中在台中市○○路，以新台幣三十五
萬元向綽號『阿祥』之男子購買；買乙把手槍及子彈二十發。」
於偵查中供稱：「在台中與一綽號『阿祥』男子在八十八年底以
三十萬元購得（手槍），並購二十八發子彈……。」而於第一審
法院則具狀稱：「被告持有之槍枝係由台中市○○路一家咖啡廳
向男子『林家裕』購買……。」原審更審前又稱：「是在台中的
美春路買的。」等語（見六六四九號偵查卷第四頁正、反面、第
二十四頁，第一審卷第一宗第二一八頁、原審上訴卷第一宗第一
七四頁），僅屬空泛之語，並未供出槍、彈之確實來源，因而查
獲或防止重大危害治安事件之發生，核與上開減免其刑規定之要
件不符。原審未調查是否確有「阿祥」或「林家裕」其人，亦與
應於審判期日調查之證據而未予調查之違法情形，難謂相當。復
查原判決採憑內政部警政署刑事警察局鑑驗通知書及其覆函，以
查獲之彈頭及彈殼各一顆，與上開手槍試射之彈頭、彈殼鑑定比
對結果，彈殼之彈底紋痕特徵相吻合，認係該手槍所擊發；而彈
頭部分，因其特徵紋痕復現性不足，無法確認。至扣案之彈頭雖
無血跡，但血跡可能因環境等外在因素致無法鑑別，不能逕認非
屬穿透被害人體內之彈頭。參酌上訴人之供述、證人陳玉茹之證
言，暨案發現場遺留上訴人持有手槍所擊發之彈殼，扣案彈頭之
尋獲處（彈著點）與邱明宇遺留現場之皮鞋位置相符等情狀，足
見扣案之彈頭應係貫穿邱明宇體內之彈頭，應屬無疑，已於理由
內詳加論敘（見原判決第十三面第二十九行至第十四面第二十五
行）。上訴意旨所引桃園縣警察局桃園分局有關本件槍擊案之會
議紀錄等資料，雖無「彈殼」送鑑定（比對）之議事記載（見相
驗卷第七十二頁至第七十七頁），僅其紀錄詳簡之問題，不得執
此遽謂未查獲上訴人擊發子彈後遺留現場之彈殼，此觀前述鑑定
結果，該查獲之彈殼與扣案手槍試射之彈殼，其彈底紋痕特徵吻
合，及同分局八十九年五月二十五日桃警分刑字第二０五五號函
略謂：「被害人邱明宇於八十九年一月七日在桃園市『東方之珠
ＫＴＶ』遭甲○○持槍殺害案現場起獲彈殼一顆」等語自明（見
六六五０號偵查卷第一三九頁）。證人即警員王紹宏於原審更審
中證稱其於案發之翌日，在現場發現一顆彈頭，即由刑事組人員
取出採證，但後來如何處理並不清楚；另對於有無發現彈殼乙事
，則證稱「我不曉得」等語（見原審更(一)卷第二宗第十八頁至第
二十一頁），尤無從據以推翻原判決所為之上開論斷，不得憑己
見砌詞爭辯，而執為第三審上訴之合法理由。再，關於證人謝創
政、林筆勝、簡正順、賀天賜、李興宗及陳玉茹等人之證言，判
決內已詳敘其斟酌取捨而得心證之理由；併就「東方之珠ＫＴＶ
」裝設之監視器，於案發時拍攝之監視錄影帶，是否尚有未提出
扣案者，說明無從調查之理由。至上訴人如何與邱明宇發生爭執
？其於開槍前，是否先以鈍器毆打邱明宇之額頭部？均不影響上
訴人殺人事實之認定，客觀上並無調查之必要性，原判決未予調
查說明，不生違背法令之問題。上訴意旨，猶陳詞辯解，泛就原
審採證認事職權之適法行使，及判決內已明白論斷之事項，或與
犯罪事實無關之枝節問題，任持一己之見漫事指摘，並為單純事
實上之爭執，均與法律規定得為第三審上訴理由之違法情形，不
相適合，其上訴為違背法律上之程式，應予駁回。
據上論結，應依刑事訴訟法第三百九十五條前段，判決如主文。
中　　華　　民　　國　九十四　年　　六　　月　　二　　日
                      最高法院刑事第三庭
                          審判長法官  紀　俊　乾
                                法官  黃　正　興
                                法官  劉　介　民
                                法官  陳　東　誥
                                法官  趙　文　淵
      本件正本證明與原本無異
                                      書  記  官
中　　華　　民　　國　九十四　年　　六　　月　　六　　日
                                                      Ｔ
